【裁判字號】    96,交易,904
【裁判日期】    970131
【裁判案由】    過失致死
【裁判全文】
臺灣臺中地方法院刑事判決             96年度交易字第904號
公  訴  人  臺灣臺中地方法院檢察署檢察官
被      告  甲○○
上列被告因過失致死案件，經檢察官提起公訴（96年度偵字第24
640、25149號），被告於準備程序中就被訴事實為有罪之陳述，
本院於聽取當事人之意見後，經合議庭裁定改由受命法官獨任以
簡式審判程序審理，判決如下：
    主    文
甲○○從事業務之人，因業務上之過失致人於死，處有期徒刑陸
月，如易科罰金，以新臺幣壹仟元折算壹日。緩刑參年。
    犯罪事實
一、甲○○係從事鋼網牆施作之人，平日駕駛自用小客車載運鋼
    網牆施作之工具，係以駕駛為其附隨業務，其於民國96年9
    月4日，駕駛車牌號碼5T－1360號自用小貨車，沿臺中縣大
    雅鄉○○路往雅環路 (由東往西)方向行駛，於同日上午8時
    40分許，途經臺中縣大雅鄉○○路與雅環路交岔路口時，原
    應注意汽車行駛時，駕駛人應注意車前狀況，並隨時採取必
    要之安全措施及汽車行駛至交岔路口，左轉彎時，應距交岔
    路口30公尺前顯示方向燈或手勢，行至交岔路口中心處左轉
    ，不得占用來車道搶先左轉。而依當時天候晴天、日間自然
    光線、路面無缺陷、無障礙物，並無不能注意之情事，竟疏
    未注意及此，適乙○○騎乘腳踏車後載彈簧床，沿臺中縣大
    雅鄉○○路由南往北方向行進至該路口時，為甲○○所駕駛
    上揭自用小貨車之左後方擦撞乙○○所騎乘腳踏車後載之彈
    簧床，使乙○○人、車倒地，因而受有頭部外傷、顱腦挫傷
    ，經送醫後延至96年10月1日上午8時42分許，不治死亡。又
    甲○○於車禍發生後，尚未經有偵查權限之公務員發覺前，
    主動向警方報案，並於臺中縣警察局豐原分局大雅交通小隊
    警員張世榮到場處理時，陳述肇事經過，自首而接受裁判。
二、案經臺中縣警察局豐原分局報請臺灣臺中地方法院檢察署檢
    察官相驗後，並據乙○○之子劉明勳告訴及檢察官自動檢舉
    偵查起訴。
    理    由
一、本件被告甲○○所犯係死刑、無期徒刑、最輕本刑為三年以
    上有期徒刑以外之罪，其於準備程序中就被訴事實為有罪之
    陳述，經告知簡式審判程序之旨，並聽取公訴人及被告之意
    見後，本院合議庭認為適宜而裁定由受命法官獨任進行簡式
    審判程序，合先敘明。
二、訊據被告對於上開時、地駕車發生車禍肇事致被害人乙○○
    受傷死亡等事實均坦承不諱，並有道路交通事故現場圖、道
    路交通事故調查報告表(一)、(二)、道路交通事故肇事人自首情
    形紀錄表、診斷證明書各1紙、現場照片27張附卷可稽。另
    被害人乙○○因本件車禍事故受傷死亡之事實，亦經臺灣臺
    中地方法院檢察署檢察官督同檢驗員相驗屬實，製有相驗筆
    錄、驗斷書、相驗屍體證明書在卷可佐。按汽車行駛時，駕
    駛人應注意車前狀況，並隨時採取必要之安全措施；汽車行
    駛至交岔路口，左轉彎時，應距交岔路口30公尺前顯示方向
    燈或手勢，行至交岔路口中心處左轉，不得占用來車到搶先
    左轉。道路交通安全規則第94條第3項、第102條第1項第4款
    分別定有明文。本件被告駕駛上揭自用小貨車，自應注意遵
    守上述道路交通安全規定。且依卷附道路交通事故調查報告
    表(一)所示，車禍發生當時天候晴天、日間自然光線、路面無
    缺陷、無障礙物，並無不能注意之情事，竟疏未注意及此，
    遂在前揭交岔路口，擦撞被害人所騎乘腳踏車後載之彈簧床
    ，使乙○○人、車倒地，因而受傷死亡，被告應有過失，且
    被害人乙○○因本件車禍受傷死亡，與被告之過失行為間具
    有相當因果關係，是被告之自白與事實相符，從而本件事證
    明確，被告犯行洵堪認定，應依法論科。
三、按刑法上所謂業務，係指個人基於其社會地位繼續反覆所執
    行之事務，其主要部分之業務固不待論，即為完成主要業務
    所附隨之準備工作與輔助事務，亦應包括在內（最高法院71
    年臺上字第1550號判例意旨參照）。又汽車駕駛人之駕駛工
    作，乃隨時可致他人身體生命於危險之行為，並係具有將該
    行為繼續，反覆行使之地位之人。因此應有經常注意俾免他
    人於危險之特別注意義務，故其駕駛車輛本屬其社會活動之
    一，在社會上有其特殊之屬性（地位），其本於此項屬性（
    地位）而駕車，自屬基於社會生活上之地位而反覆執行事務
    ，因之，在此地位之駕車，不問其目的為何，均應認其係業
    務之範圍（最高法院75年臺上字第1685號判例意旨參照），
    亦不因其駕駛時為上班或下班時間而有差別（最高法院92年
    度臺上字第4251號判決意旨參照），也不問其駕車時間、目
    的及車輛種類（大、小、客、貨車）而有異 (最高法院96年
    度臺上字第1313號判決意旨參照)。查被告雖係從事鋼網牆
    施作之人，但其平日係駕駛上開自用小客車載運鋼網牆施作
    之工具，則其駕駛該車乃其社會活動之一，在社會上有其特
    殊之屬性及地位，因而其駕車自屬基於社會生活之地位而反
    覆執行業務，則不問其目的為何，均應認其屬業務之範圍，
    故核其所為，係犯刑法第276條第2項之從事業務之人，因業
    務上之過失致人於死罪，此亦經蒞庭檢察官當庭陳明變更起
    訴法條在卷可佐。又被告於肇事後，在有偵查權限之人知悉
    犯罪人之前，主動向據報前往處理之員警表明為肇事人，向
    警自首並接受裁判，有臺中縣警察局道路交通事故肇事人自
    首情形紀錄表1份在卷可稽（見相驗卷第15頁），核為對於
    未發覺之罪自首而接受裁判，應依刑法第62條前段之規定減
    輕其刑。爰審酌被告行車未遵守交通規則而過失致人於死之
    行為，雖非如故意行為之惡性重大，但被告對於本案車禍之
    發生，確實具有前揭過失，並造成被害人乙○○死亡之悲劇
    ，被害人家屬之精神、心理亦因之受嚴重創傷，惟念其犯後
    坦承犯行，態度良好，且與被害人之家屬達成和解，且確依
    調解書內容給付新臺幣1,600,000元予被害人之家屬，此有
    臺中縣大雅鄉調解委員會調解書、臺中商業銀行入戶電匯通
    知單及臺中銀行國內匯款申請書回條各1份在卷可稽，及其
    犯罪之動機、目的、手段等一切情狀，量處如主文所示之刑
    ，並諭知易科罰金之折算標準，以示懲儆。末查被告前未曾
    故意犯罪受有期徒刑以上刑之宣告，有臺灣高等法院被告前
    案紀錄表1份在卷可憑，其因一時疏失，致罹刑章，且事後
    亦與被害人家屬達成和解，經此偵審科刑之教訓後，當知所
    警惕，信無再犯之虞，本院因認上開對其所宣告之刑，以暫
    不執行為適當，爰併諭知緩刑3年，以啟自新。
據上論斷，應依刑事訴訟法第273條之1第1項、第299條第1項前
段，刑法第276條第2項、第62條前段、第41條第1項前段、第74
條第1款，刑法施行法第1條之1，判決如主文。
中    華    民    國    97    年    1     月    31    日
                  刑事第三庭    法  官  楊曉惠
上正本證明與原本無異。
如不服本判決，應於送達後十日內向本院提出上訴狀（須附繕
本），上訴於台灣高等法院台中分院。
上訴書如未敘述理由，應於上訴期間屆滿後20日內補提理由書於
本院。
                                書記官  陳玲誼
中    華    民    國    97    年    1     月    31    日
附錄論罪科刑法條：
中華民國刑法第276條
因過失致人於死者，處 2 年以下有期徒刑、拘役或 2 千元以下
罰金。
從事業務之人，因業務上之過失犯前項之罪者，處 5 年以下有期
徒刑或拘役，得併科3千元以下罰金。


司法院資訊處製作；財團法人民間司法改革基金會備份。
